臺灣桃園地方法院民事判決
110年度簡上字第142號
上  訴  人  賴美汝  
訴訟代理人  康英彬律師
被  上訴人  王秀蓉  
            林和燃  
            林和志  
            林巧燕  
共      同
訴訟代理人  張運弘律師
複代理人    李大偉律師
上列當事人間請求給付票款事件，上訴人對於民國110 年4 月1
日本院中壢簡易庭109 年度壢簡字第985 號第一審判決提起一部
上訴，並為訴之追加，本院於民國110年11月9日言詞辯論終結，
判決如下：
    主  文
原判決關於駁回上訴人後開第二項之訴部分及訴訟費用之裁判
（除確定部分外）均廢棄。
上開廢棄部分，被上訴人應於繼承被繼承人林政坤遺產範圍內，
連帶給付上訴人新臺幣763,000 元，及自民國108 年12月17日起
至清償日止，按年息5%計算之利息。
第一審（除確定部分外）、第二審訴訟費用由被上訴人連帶負擔
。
    事實及理由
壹、程序方面：
    按在第二審為訴之變更或追加，非經他造同意，不得為之；
    但擴張或減縮應受判決事項之聲明者，不在此限，民事訴訟
    法第446 條第1 項、第255 條第1 項第3 款定有明文。本件
    上訴人於原審請求被上訴人應共同給付上訴人新臺幣（下同
    ）76萬3 千元本息。嗣於本審擴張其上開共同給付之聲明為
    連帶給付之聲明，揆諸上揭法律規定，應予准許。
貳、實體方面：　　　　
一、上訴人主張：訴外人林政坤前陸續向伊借款如附表一所示，
    合計758,032元，林政坤並開立如附表二所示支票（下稱系
    爭支票）交予伊，以作清償上開借款所用。惟系爭支票於10
    8 年12月17日因存款不足遭退票，林政坤於翌日死亡，被上
    訴人為林政坤之繼承人，爰依票據法第126條規定及民法繼
    承之法律關係，求為判決被上訴人應於繼承林政坤遺產範圍
    內，連帶給付上訴人763,000 元，及自108 年12月17日起至
    清償日止，按週年利率5 % 計算之利息等語。（上訴人在原
    審請求被上訴人應給付其上開金額及利息部分，原審為上訴
    人敗訴之判決。上訴人不服，提起上訴，並追加請求連帶給
    付。就其未上訴部分，已告確定，非本院審理範圍）。上訴
    及追加聲明：⑴原判決關於駁回上訴人後開第二項之訴部分
    廢棄；⑵被上訴人應於繼承林政坤遺產範圍內連帶給付上訴
    人76萬3 千元，及自108 年12月17日起至清償日止，按週年
    利率5%計算之利息。
二、被上訴人則以：林政坤並未向上訴人借款，上訴人亦未交付
    林政坤借款，系爭支票之原因關係為賭債，也或許有多種情
    形。不能單純僅憑金額流向即認定有上訴人主張之借貸關係
    等語，資為抗辯。答辯聲明：上訴駁回。
三、經查，上訴人曾匯款如附表一編號1至3所示之金額予林政坤
    ，且林政坤曾簽發系爭支票予上訴人，惟系爭支票於108 年
    12月17日因存款不足退票，而被上訴人均為林政坤之繼承人
    等事實，均值認定無誤，有中華郵政股份有限公司楊梅郵局
    回復本院之客戶交易歷史清單2紙在卷可稽（見本院卷第77
    、79頁），其餘則引用原判決事實及理由欄三之記載。
四、按票據債務人不得以自己與發票人或執票人之前手間所存抗
    辯之事由對抗執票人。但執票人取得票據出於惡意者，不在
    此限，票據法第13條定有明文。且依其反面解釋，可知發票
    人固得以自己與執票人間所存之抗辯事由對抗執票人。然按
    當事人主張有利於己之事實者，就其事實有舉證之責任，民
    事訴訟法第277條第1項前段定有明文。又關於票據（票款）
    債權，由於票據具有無因性（抽象性或無色性）之特質，票
    據行為一經成立後，即與其基礎之原因關係各自獨立，而完
    全不沾染原因關係之色彩。票據權利之行使不以其原因關係
    存在為前提，原因關係不存在或無效，並不影響票據行為之
    效力，執票人仍得依票據文義行使權利。因此，執票人主張
    票據債權時，僅須就票據之真實，即票據是否為發票人作成
    之事實，負證明之責，至於執票人對於該票據作成之原因為
    何，則無庸證明。如票據債務人依票據法第13條規定主張其
    與執票人間有抗辯事由存在時，原則上仍應由票據債務人負
    舉證責任，以貫徹票據無因性之本質，與維護票據之流通性
    。且按票據乃文義證券及無因證券，票據上之權利義務依票
    據所載文義定之，與其基礎之原因關係各自獨立，執票人行
    使票據上權利時，就票據原因關係不負主張及舉證責任，票
    據債務人如提出原因關係抗辯時，應由其就原因關係之確定
    負舉證責任，迨至票據原因關係確定後，有關該原因關係存
    否（包括成立生效及嗣後消滅等）或內容（例如清償期及同
    時履行抗辯等）之爭執，則應依一般舉證責任分配法則處理
    。從而原判決以上訴人未證明遭脅迫而簽發系爭本票，及因
    積欠賭債而簽發系爭本票之事實，而為不利上訴人之判斷，
    就舉證責任之分配並無違誤。上訴人未先證明其所主張賭債
    之原因關係，則被上訴人就其主張借貸原因及交付借款之事
    實，即無進一步證明之必要（最高法院105年度台上字第934
    號民事判決意旨可供參考）。
五、經查，系爭支票之原因關係並非賭債之事實，已足認定無誤
    ，茲引用原判決事實及理由欄四、（一）之記載，不再贅述
    。再依上揭舉證責任之說明可知，不問被上訴人所認系爭支
    票之原因關係為何，均應由被上訴人就此原因關係之確定負
    舉證責任，上訴人就其主張借貸原因及交付借款之事實，則
    無證明之必要。惟被上訴人除辯稱系爭支票之原因關係為賭
    債外（見本院卷203頁言詞辯論筆錄所載），僅泛稱系爭支
    票之原因關係或許另有多種情形等語，完全未證明其所謂之
    原因關係為何，以及此等原因關係如何影響上訴人本件票據
    上請求權之存在，自難認其所為原因關係之抗辯為有理。
六、末按發票人應照支票文義擔保支票之支付；執票人向支票債
    務人行使追索權時，得請求自為付款提示日起之利息，如無
    約定利率者，依年利六釐計算；繼承人自繼承開始時，除本
    法另有規定外，承受被繼承人財產上之一切權利、義務。但
    權利、義務專屬於被繼承人本身者，不在此限。繼承人對於
    被繼承人之債務，以因繼承所得遺產為限，負清償責任，票
    據法第126 條、第133條、民法第1148條分別定有明文。系
    爭支票為被上訴人之繼承人林政坤簽發交予上訴人之事實，
    既經認定如前，被上訴人就其所為原因關係之抗辯，復因未
    盡舉證責任而不可採，則上訴人請求被上訴人於繼承被繼承
    人林政坤遺產範圍內，連帶給付上訴人系爭支票之票款及其
    利息，揆諸上揭法律規定，洵屬有據。
七、從而，上訴人依票據法及民法繼承之法律關係，請求被上訴
     人於繼承被繼承人林政坤遺產範圍內，連帶給付上訴人763
    ,000 元，及自108 年12月17日起至清償日止，按週年利率5
     % 計算之利息，為有理由，應予准許。原審就此部分為上
    訴人敗訴之判決，即有未洽，上訴意旨求予廢棄改判，為有
    理由，爰予廢棄改判如主文第2項所示。
八、本件事證已臻明確，兩造其餘之攻擊或防禦方法及所用之證
    據，經本院斟酌後，認為均不足以影響本判決之結果，爰不
    逐一論列。　
九、據上論結，本件上訴為有理由，依民事訴訟法第436條、第4
    36 條之1 第3 項、第450 條、第78條，判決如主文。
中　　華　　民　　國　 110　　年　　12 　月　　15　　日
            民事第二庭    審判長法　官  袁雪華

                                法  官  林其玄

                                法　官　張震武
以上正本係照原本作成。
本判決不得上訴。
中　　華　　民　　國　　110 　年　　12　　月　　16　　日
                                書記官  陳𥴡濤 
附表一：（金額：新臺幣；日期：民國，下均同）
編號 交付時間 交付金額 交付方式  備註   1 108 年4 月14日 107,200 元 上訴人匯款至林政坤郵局帳號00000000000000內  上訴人主張為如附表編號1所示293,700元支票之原因關係  2 108 年5 月27日 35,000元 上訴人匯款至林政坤上開帳戶內    3 108 年6 月2 日 15,832元 上訴人匯款至林政坤上開帳戶內    4 108 年6 月23日 111,968 元 上訴人以提款卡提領現金10萬元後在上訴人家中交付林政坤    5 108 年7 月1 日 10萬元 同  上  上訴人主張為如附表二編號2所示469,300元支票之原因關係  6 108 年7 月4 日 10萬元 同  上    7 108 年7 月9 日 24萬元 上訴人先持右開支票向訴外人陳憲宏借款30萬元現金後，在上訴人家中交付林政坤24萬元    合計借款金額：758,032元      
附表二
編號 發票人 發票日 票面金額 支票號碼  1 林政坤 108 年9 月30日 293,700元 SL0000000  2 林政坤 108 年10月30日 469,300元 SL0000000